最高法院刑事判決　　　　　　　　　九十六年度台上字第九號
上　訴　人　甲○○
上列上訴人因違反水利法案件，不服台灣高等法院高雄分院中華
民國九十五年十月三十一日第二審判決（九十四年度上易字第八
七三號，起訴案號：台灣高雄地方法院檢察署九十三年度偵字第
七五七二號），提起上訴，本院判決如下：
    主  文
上訴駁回。
    理  由
按刑事訴訟法第三百七十七條規定，上訴於第三審法院，非以判
決違背法令為理由，不得為之。是提起第三審上訴，應以原判決
違背法令為理由，係屬法定要件。如果上訴理由狀並未依據卷內
訴訟資料，具體指摘原判決不適用何種法則或如何適用不當，或
所指摘原判決違法情事，顯與法律規定得為第三審上訴理由之違
法情形，不相適合時，均應認其上訴為違背法律上之程式，予以
駁回。本件原判決撤銷第一審不當之判決，改處上訴人甲○○違
反水利法第九十四條之一罪刑。已詳敘認定犯罪事實之依據及憑
以認定之理由，並對上訴人否認犯罪之辯詞，如何不足採信，均
已依據卷內資料予以指駁及說明，從形式上觀察，原判決並無違
背法令情形。按事實之認定及證據之取捨，乃屬事實審法院之職
權。證人等所為供述及合法調查所得證據，何者為可採，事實審
法院本得參酌其他相關證據為自由之判斷，苟無違反經驗法則或
論理法則，自難指為違法。原判決依憑上訴人之部分自承，證人
陳清忠於警詢之證述，並說明證人陳清忠於警詢之證述符合刑事
訴訟法第一百五十九條之五具有證據能力，復有一審勘驗員警查
獲本案時所攝錄之蒐證錄影帶、現場蒐證相片、高屏溪流域管理
委員會稽查違規案件現場紀錄表、第七河川局函及附件高屏溪河
川圖籍等附卷可稽，並有三菱牌七０型挖土機、四輪拼裝車各一
輛查扣在案，及其他調查證據取捨之結果（見原判決理由壹、貳
），認定上訴人確有本件犯行，摒棄不採上訴人所辯及證人陳賢
裕於一、二審之事後迴護之詞，所為證據之取捨及證明力之判斷
均合證據法則，並無判決不備理由之違誤。上訴意旨謂原判決認
定伊犯罪之時間與檢察官起訴之時間不同，且坑洞並無高度之可
能，而該挖取行為並未發生公共危險之虞，原判決有適用法則不
當之違法，又不得以伊之自白為有罪之唯一證據云云。惟查原判
決認定上訴人犯罪時間係以證人陳清忠於警詢之證詞為證〔見原
判決理由貳、一(二)〕，且原判決並非以上訴人甲○○之自承為其
有罪之唯一認定依據，縱摒除該自承，亦於判決本旨不生影響。
其餘所辯係就原判決理由貳、一(二)(四)已詳為論斷與說明之事項，
再為事實上之爭辯，殊非適法之第三審上訴理由。次按刑事訴訟
法第三百七十九條第十款所謂應於審判期日調查之證據，必須該
證據確與待證事實有重要關係，就其案情委有調查之必要者而言
。本件事證已臻明確，原審未就該坑洞是否仍存在？上訴人是否
於黃昏市場賣魚根本無暇盜採砂石等情為無益之調查，自不得指
為調查未盡。再者尚餘六二一立方公尺之砂石不知去向、又以何
工具外運等事項，如非犯罪之構成要素，而與犯罪同一性無關者
，原審未就此詳為調查及說明，既於判決本旨無所影響，仍不能
指為違法。其餘上訴意旨徒憑己意，對原審採證認事職權之適法
行使，任意指摘，顯與法定上訴第三審之形式要件不符，其上訴
違背法律上之程式，應予駁回。又查關於刑法第三百二十條之竊
盜罪，依刑事訴訟法第三百七十六條第二款規定，乃屬不得上訴
於第三審法院之案件。上訴人對於原判決關於違反水利法部分之
上訴，既經認為不合法，應從程序上駁回，則經原判決認與違反
水利法有想像競合犯關係之竊盜罪部分，亦無從併予實體審理，
此部分上訴應併認為不合法而予以駁回。
據上論結，應依刑事訴訟法第三百九十五條前段，判決如主文。
中　　華　　民　　國　九十六　年　　一　　月　　三　　日
                      最高法院刑事第三庭
                          審判長法官  謝　家　鶴
                                法官  花　滿　堂
                                法官  陳　世　淙
                                法官  洪　佳　濱
                                法官  蔡　彩　貞
      本件正本證明與原本無異
                                      書  記  官
中　　華　　民　　國　九十六　年　　一　　月　 十六　 日
                                                  Ａ
